【裁判字號】    88,重訴,496
【裁判日期】    890221
【裁判案由】    侵權行為損害賠償
【裁判全文】
臺灣板橋地方法院民事判決  八十八年度重訴字第四九六號
    原      告  乙○○
    被      告  甲○○
右當事人間侵權行為損害賠償事件，本院判決如左：
    主    文
被告應給付原告新臺幣陸拾萬元，及自民國八十八年七月二十一日起至清償日止，按
週年利率百分之五計算之利息。
原告其餘之訴駁回。
訴訟費用由被告負擔三十分之一，餘由原告負擔。
    事      實
甲、原告方面：
  一、聲明：被告應給付原告新台幣（下同）一千八百萬元及自起訴狀繕本送達翌日
      起至清償日止，按週年利率百分之五計算之利息。
  二、陳述：
    （一）兩造為夫妻關係，婚後共同經營汽車輪胎修護場，並陸續購買臺北縣土城
          市○○路四號、土城市○○路○段二號以及土城市○○路○段十九號一樓
          、四樓、同路段二十一號一樓、四樓房地，均登記於被告名下。詎原告生
          下大兒子後，被告疑心病甚重，致使原告飽受精神虐待、性虐待及皮肉之
          苦，十幾年來原告長期處於暴力恐懼中，於夜晚亦不能安穩睡眠，且近二
          年來，被告施暴之行為更加頻繁，最嚴重一次為民國八十五年五月份，造
          成原告手臂、頸部、頭部傷痕累累。
    （二）八十八年四月八日，被告為取得原告之土城市農會廣福分會活期儲蓄存款
          之提款密碼及印章而毆打原告，致原告胸部、手臂及肩部多處受傷，原告
          於此威脅恐懼之下，逼不得已交出，而被告取得圖章密碼後，即將原告帳
          戶內之存款二百六十五萬元全部提領一空。八十八年四月十三日，被告又
          無故動手打原告，使原告手臂瘀傷。八十八年四月二十二日，原告帶小孩
          去上課回家後，被告因疑心原告在外與其他男人亂交，再度對原告施以拳
          打腳踢，造成原告胸、背及手部瘀傷，原告因無法再忍受被告長期精神及
          肉體之虐待，乃對被告提起傷害告訴。
    （三）按不法侵害他人之身體、健康、名譽或自由者，被害人雖非財產上之損害
          ，亦得請求賠償相當之金額，民法第一百九十五條定有明文。原告長期遭
          受被告精神及肉體虐待，身心受到極大痛苦，且現今被告名下有五棟房地
          ，還有數百萬元之存款，皆是兩造婚後共同經營汽車輪胎修護場辛苦所得
          ，但全為被告所獨享，原告辛苦積蓄，亦為被告所奪，原告於八十八年四
          月二十二日被毆逃離家裏，身上幾無分文，全靠親友接濟，故考慮兩造之
          經濟狀況，爰請求如訴之聲明所示金額之慰撫金。
  三、證據：提出診斷證明書影本四紙、交易明細表影本乙份為證。
乙、被告方面：
  一、聲明：求為判決駁回原告之訴。
  二、陳述：
  （一）被告並未毆打原告，原告於八十八年四月八日及同年月十三日所受之傷，均
        係原告自己造成的，八十八年四月二十二日原告受傷，則係因原告過來拉伊
        的領口，伊將之撥開時，小指指甲不小心畫到原告造成的。
  （二）被告經營之輪胎行目前處於虧損狀態，生活費係以自有之四棟房屋抵押借款
        所得支付，貸款金額達三、四千萬元。
  理      由
一、原告起訴主張：兩造為夫妻關係，被告於八十五年五月間毆打原告，致原告手臂
    、頸部、頭部受傷，又於八十八年四月八日、同年月十三日及同年月二十二日，
    先後在臺北縣土城市○○路二號辦公室內、臺北縣土城市○○路四號二樓住處及
    臺北縣土城市○○路二號二樓住處徒手將原告毆打成傷，八十八年四月八日該次
    使原告胸部、手臂及肩部多處受傷，同年月十三日該次使原告手臂多處瘀傷，同
    年月二十二日該次使原告胸部、背部及手臂多處瘀傷，為此依民法第一百九十五
    條規定請求被告賠償精神慰撫金一千八百萬元及自起訴狀繕本送達翌日即八十八
    年七月二十一日起至清償日止，按週年利率百分之五計算之利息。被告則以：被
    告並無毆打原告，八十八年四月二十二日原告受傷係因原告拉伊領口，伊將原告
    撥開時，小指指甲不小心畫到原告造成的，且被告目前經營之輪胎行虧損，又有
    三四千萬元貸款，原告請求賠償一千八百萬元顯然過高等語置辯。
二、原告主張前述遭被告毆打成傷之事實，業據其於本院八十八年度易字第二五八三
    號被告被訴傷害案件之偵審程序中指述歷歷，有該案偵審筆錄之記載可憑，復有
    原告提出由台灣省立台北醫院出具之甲種診斷證明書影本四紙為證，參以被告於
    上開刑事案件偵審中自承伊與原告經常吵架，夫妻拉扯難免受傷等語，堪信兩造
    爭吵時，被告確實有對原告施以不法腕力之行為；又觀諸前揭之驗傷診斷書所載
    原告手部、手臂及胸部多處瘀傷之傷勢，依經驗法則判斷，核與原告主張係遭被
    告徒手毆打所致相符，故堪信原告主張上開四次遭被告毆打成傷之事實為真實，
    被告辯稱未毆打原告或係小指甲不小心畫到原告云云，則係避重就輕之詞，不足
    取。且被告後三次之傷害犯行，亦經本院刑事庭以八十八年度易字第二五八三號
    刑事判決判處被告有期徒刑三月，有該案刑事判決附卷可稽，是原告所主張被告
    應負侵權行為損害賠償責任之事實，堪認為實在。至於原告於前述四次之毆打行
    為外，另主張婚後十餘年長期遭受被告精神虐待、性虐待及皮肉之苦之事實，為
    被告所否認，原告復未舉證以實其說，此部份主張即屬無可採。
三、按不法侵害他人之身體、健康、名譽或自由者，被害人雖非財產上之損害，亦得
    請求賠償相當之金額，民法第一百九十五條第一項前段定有明文。本件原告多次
    遭被告毆打成傷，其精神上自受有相當之痛苦，故原告請求被告賠償精神慰撫金
    ，於法洵無不合；惟其所請求金額一千八百萬元，核屬過高，本院審酌被告目前
    經營輪胎行，且於土城市區擁有數棟房地，經濟能力頗豐，其與原告為夫妻關係
    ，竟不思互相珍惜，多次將原告毆打成傷，原告所受痛苦程度非輕，以及原告目
    前從事美髮工作，而本件所受之傷害情形尚非極嚴重等一切情狀，認原告請求賠
    償精神慰撫金陸拾萬元，方屬公允，逾此部分之請求則為無理由，不應准許。
四、從而，原告依民法第一百九十五條第一項規定請求被告給付陸拾萬元及自起訴狀
    繕本送達翌日即八十八年七月二十一日起至清償日止，按週年利率百分之五計算
    之利息，於法有據，應予准許，逾此部分之請求，為無理由，應予駁回。
五、據上論結：本件原告之訴為一部有理由，一部無理由，依民事訴訟法第七十九條
    但書，判決如主文。
中      華      民      國     八十九    年      二     月    二十一    日
                                臺灣板橋地方法院民事第三庭
~B法  官  許月珍
右正本證明與原本無異。
如不服本判決，應於判決送達後廿日內，向本院提出上訴狀。
中      華      民      國    八十九    年      二      月    二十一    日
~B書記官  吳柏慶


司法院資訊處製作；財團法人民間司法改革基金會備份。
